【裁判字號】    91,上易,2083
【裁判日期】    920109
【裁判案由】    竊盜
【裁判全文】
臺灣高等法院刑事判決                          九十一年度上易字第二八三號
    上  訴  人
    即  被  告  戊○○  男  民.
                甲○○  男  民.
右上訴人因竊盜案件，不服臺灣桃園地方法院九十年度易字第六０六號，中華民國
九十一年二月七日、九十年十二月二十七日第一審判決（起訴案號：臺灣桃園地方法
院檢察署八十九年度偵字第八八五二號），提起上訴，本院判決如左：
    主  文
原判決撤銷。
戊○○共同竊盜，累犯，處有期徒刑伍月，如易科罰金，以參佰元折算壹日。
甲○○共同竊盜，處有期徒刑肆月，如易科罰金，以參佰元折算壹日。
    事  實
一、戊○○曾於民國八十二年間因違反槍砲彈藥刀械管制條例及麻醉藥品管理條例案
    件，經臺灣桃園地方法院分別判處有期徒刑一年六月、三月 (違反槍砲彈藥刀械
    管制條例部分) 、七月，應執行有期徒刑二年，就違反槍砲彈藥刀械管制條例部
    分嗣經上訴，經本院分別改判有期徒刑一年六月、三月，應執行有期徒刑一年六
    月，於八十三年三月七日確定，前開三罪經本院於八十三年三月二十三日更定執
    行刑為有期徒刑二年，於八十四年八月十六日縮刑期滿執行完畢，猶不知悔改，
    竟與甲○○及己○○（另行併由本院八十九年上易字第一四七七號審理，於九十
    一年一月十六日判處有期徒刑二年）三人基於意圖為自己不法所有之共同犯意聯
    絡，於民國八十九年一月十九日下午六時許，由戊○○駕駛甲○○媳婦所有之車
    牌號碼ＫＡ─九三一三號自用小客車，搭載甲○○、己○○，共同至桃園縣蘆竹
    鄉○○村○○○街○段三十之一號，原由乙○○所經營，當時已停止營業無人看
    守之「蓬萊小鎮ＫＴＶ」附近，由己○○下車進入店內竊取新力牌二十九吋電視
    機、音響擴大器及喇叭各一台，戊○○、甲○○則將前開自用小客車停於距離「
    蓬萊小鎮ＫＴＶ」約十公尺處，未下車實施竊取前開財物之行為，嗣己○○得手
    後，將前開物品搬至車旁，甲○○乃為其開啟車門，並將己○○竊得之物品合力
    搬至車上，三人正欲離去時，為巡邏員警發覺行跡可疑，乃攔車盤檢，戊○○見
    狀竟駕車加速逃逸，嗣於當日下午七時許，為警追緝至桃園縣新屋鄉○○○○道
    附近，始將該車攔下而查獲己○○，甲○○、戊○○二人則趁隙逃逸，嗣經己○○之供述而循線查獲甲○○、戊○○二人。
二、案經桃園縣警察局大園分局報請台灣桃園地方法院檢察署檢察官偵查起訴。
    理  由
一、訊據上訴人即被告戊○○、甲○○均坦承其二人與共犯己○○，一同前往「蓬萊
    小鎮ＫＴＶ」附近，由共犯己○○前往搬取電視機、音響擴大器及喇叭一事，惟
    均矢口否認有何竊盜犯行。被告戊○○辯稱：其正好需要一部電視，己○○說有
    人要給他一部電視機，乃與甲○○陪同己○○前往搬取，其將車開到「蓬萊小鎮
    ＫＴＶ」後，並未下車，只見己○○將電視搬到車子旁邊，其不知己○○係在偷
    東西，嗣見到警察，因有服用毒品安非他命，所以不敢停車云云；被告甲○○則
    辯稱：事前完全不知行竊之事，因己○○提及朋友有一台電視放在「蓬萊小鎮Ｋ
    ＴＶ」，要其陪同前往取回，其礙於情面，始陪同前往「蓬萊小鎮ＫＴＶ」，遇
    警盤查時，係戊○○心虛，才駕車逃離，其因車遭撞毀，乃通知拖吊車前來處理
    ，並未脫逃云云。
二、惟查：
    (一)右揭犯罪事實，業據被害人乙○○指訴綦詳，且有贓物領據一紙及查獲現場之
      照片十二幀在卷足憑。
    (二)共犯己○○於八十九年一月二十日警訊時供陳：「．．（你至「蓬萊小鎮ＫＴ
      Ｖ」所竊取之電視機、音響、擴大器、音響喇叭甲○○及戊○○兩人是否知道
      該上項物是竊取來的贓物？）知道。因丙○○以前曾在該處竊取過電視等物品
      ，該處尚有一些電器物品，要至蓬萊小鎮ＫＴＶ之前，我有對甲○○及戊○○
      提起過。」 (見偵查卷第十一頁) ；於八十九年一月二十日偵查中供述：「．
      ．（到ＫＴＶ有無告訴甲○○做何事？）有，我告訴他丙○○還有一台電視還
      遺留在那，我們去看一下，於是我分三趟搬且在旁邊，甲○○有幫我開車門，
      戊○○開車留在車上。」 (見八十九年核退字第一七五號案卷第六頁) ；於九
      十年二月二十三日偵訊時稱：「．．（你說要去偷電視時，他們說什麼？）沒
      有說不要，也沒有說好，我們就開車一起去。．．（有無跟『二人』說東西是
      別人要給你的？）沒有，是跟他們說東西是別人偷剩沒搬走的。」等語 (見偵
      查卷第六十九頁反面、第七十頁) 明確，且其於本院調查時，亦表示前述警、
      偵所供，均屬實在，並再供稱：「 (戊○○、甲○○知道你要進去偷東西？)
      我沒有很明確的跟他說是偷，但他們知道我是去搬電視，他們知道我要搬的並
      不是我自己的東西。」、「我沒有明說，大家心理明白。」 (見本院九十一年
      九月十九日訊問筆錄) ，顯見共犯己○○於當日竊取電視前，確有告知被告戊○○及甲○○二人該等物品非其所有，被告戊○○、甲○○猶執意與共犯己○○一同駕車前往「蓬萊小鎮ＫＴＶ」附近，由己○○下手實施竊取該等物品，
      其等確有竊盜之共同犯意聯絡。
    (二)被告戊○○、甲○○雖均辯稱：不知共犯己○○係前往「蓬萊小鎮ＫＴＶ」行
      竊，惟案發之時間係八十九年一月十九日下午六時許，依交通部中央氣象局之
      資料，該日日沒時刻為十七時二十九分，有該局九十一年八月三十日中象參字
      第九一０四七０九號函在卷可憑，被告戊○○、甲○○與共犯己○○於日沒後
      ，前往「蓬萊小鎮ＫＴＶ」附近，未見霓虹燈亮起，當知「蓬萊小鎮ＫＴＶ」
      已停止營業，其等至該處搬取電視機等物，自屬可疑。且共犯己○○務農，平
      日以栽種蕃茄為業，非從事電器業者，其邀被告戊○○、甲○○，同往已未營
      業之「蓬萊小鎮ＫＴＶ」搬取電視機、音響擴大器及喇叭等物，被告戊○○、
      甲○○對該等物品，非以合法方式取得，當知之甚明。
    (三)本案巡邏警車途經案發地點，被告戊○○與甲○○二人均棄車逃逸無蹤，為被
      告戊○○所自承，與共犯己○○於本院調查時亦稱：「車子是他們開的，他們
      看不對勁就開走了。」、「車子撞到之後，前面他們兩個人就先跑掉了。」等
      語相符 (見本院九十一年九月十九日訊問筆錄) ，證人即承辦警員丁○○亦於
      本院調查時證稱：當場僅捉到共犯己○○，被告甲○○係事後以電話聯絡到庭
      ，是被告甲○○辯稱：其未逃逸，與事實不符。而被告戊○○供陳當日係因施
      用毒品安非他命而不敢停車，則其自行棄車逃逸即可，無與被告甲○○同時逃
      逸之理，顯然其等對上開竊盜之犯行完全知情，致遇警臨檢才會有如此之反應
      。
    (四)綜上，被告戊○○、甲○○之前開辯詞，均係畏罪卸責之詞，委無可採。本件
      事證已臻明確，被告二人之犯行洵堪認定，應予依法論科。
三、按刑法分則或刑法特別法中規定之結夥二人或三人以上之犯罪，應以在場共同實
    施或以在場分擔實施犯罪之人為限，不包括同謀共同正犯在內。司法院大法官會
    議釋字第一０九號解釋「以自己共同犯罪之意思，事先同謀，而由其中一部分之
    人實施犯罪之行為者，均為共同正犯」之意旨，雖明示將「同謀共同正犯」與「
    實施共同正犯」併包括於刑法總則第二十八條之「正犯」之中，但此與規定於刑
    法分則或刑法特別法中之結夥犯罪，其態樣並非一致 (參見最高法院七十六年台
    上字第七二一０號判例意旨) 。本件被告戊○○與甲○○雖有共同竊盜之犯意聯
    絡，但於共犯己○○下手實施之際，其等始終在距離行竊地點約十公尺遠之處，
    並未下車，此為被告戊○○、甲○○及共犯己○○所一致供稱，揆諸上開說明，
    自無從成立結夥三人以上竊盜之罪，核被告戊○○、甲○○所為，係犯刑法第三
    百二十條第一項之竊盜罪。檢察官認被告戊○○、甲○○二人係犯刑法第三百二
    十一條第一項第四款之加重竊盜罪，尚有未洽，爰於社會基礎事實同一之範圍內
    ，變更起訴之法條。被告戊○○與甲○○、己○○三人間就前開竊盜犯行，有犯
    意聯絡，為共同正犯。又被告戊○○有事實欄所載犯罪科刑執行情形，有台灣高
    等法院被告全國前案紀錄表、臺灣高等法院檢察署刑事資料科簡復表在卷可參，
    被告戊○○於前案執行完畢後，五年內再犯本件有期徒刑之罪，為累犯，應加重
    其刑。
四、原審認被告戊○○、甲○○罪證明確，應予依法論科，固非無見，惟原審認被告
    戊○○、甲○○係犯結夥三人以上竊盜之罪，與前揭判例意旨相悖，尚有未合，
    被告戊○○、甲○○上訴否認犯罪，雖無理由，但原判決既有前揭可議之處，自
    應由本院予以撤銷改判。爰審酌被告戊○○、甲○○犯罪之動機、目的、手段、
    所生危害、竊取財物之價值及犯罪後否認之態度等一切情狀，各量處如主文所示
    之刑，以資懲儆。又刑法第四十一條業已修正為犯最重本刑為五年以下之刑之罪
    ，而受六個月以下有期徒刑或拘役之宣告，因身體、教育、職業、家庭之關係或
    其他正當事由，執行顯有困難者，得易科罰金，並於九十年一月十日公布施行，
    同年一月十二日生效，是被告戊○○、甲○○於犯罪後法律已有變更，以新法較
    有利於被告，依刑法第二條第一項前段之規定，應適用裁判時之法律，即依修正
    後之刑法第四十一條第一項前段，均諭知易科罰金之折算標準。
據上論斷，應依刑事訴訟法第三百六十九條第一項前段、第三百六十四條、第三百條
、第二百九十九條第一項前段、刑法第二十八條、第三百二十條第一項、第四十七條
、第二條第一項前段、第四十一條第一項前段、罰金罰鍰提高標準條例第一條前段、
第二條，判決如主文。
本案經檢察官謝英民到庭執行職務。
中      華      民      國      九十二      年      一      月    九    日
                              臺灣高等法院刑事第五庭
                                  審判長法  官  曾  德  水
                                        法  官  趙  功  恆
                                        法  官  蘇  素  娥
右正本證明與原本無異。
不得上訴。
                                        書記官  何  閣  梅
中      華      民      國      九十二      年      一      月    九    日
附錄    本判決論罪科刑法條：
中華民國刑法第三百二十條第一項(普通竊盜罪、竊佔罪)
意圖為自己或第三人不法之所有，而竊取他人之動產者，為竊盜罪，處五年以下有期
徒刑、拘役或五百元以下罰金。


司法院資訊處製作；財團法人民間司法改革基金會備份。
